臺灣苗栗地方法院刑事判決
111年度金訴字第11號
公  訴  人  臺灣苗栗地方檢察署檢察官
被      告  劉良輝



上列被告因違反洗錢防制法等案件，經檢察官提起公訴（110年
度偵字第3919、4831號），並經本院合議庭裁定改行簡式審判程
序，判決如下：
    主  文
劉良輝幫助犯洗錢防制法第14條第2項、第1項之洗錢未遂罪，累
犯，處有期徒刑壹月，併科罰金新臺幣貳仟元，罰金如易服勞役
以新臺幣壹仟元折算壹日。
未扣案之犯罪所得新臺幣壹萬元沒收，於全部或一部不能沒收或
不宜執行沒收時，追徵其價額。
    犯罪事實及理由
一、本案犯罪事實、證據名稱均引用檢察官起訴書之記載（如附
    件），另更正或補充如下：
　㈠犯罪事實欄第4列之「密碼」，應補充為「網路銀行帳號、密
    碼」。
　㈡犯罪事實欄第7列之「109年5月、6月間」，應更正為「109年5
    月28日前某日」。
　㈢犯罪事實欄第9列之「網路銀行帳戶」，應更正為「網路銀行
    帳號」。
　㈣犯罪事實欄第12列之「基於共同詐欺取財之犯意聯絡」，應
    補充更正為「共同基於詐欺取財、洗錢之犯意聯絡」。
　㈤犯罪事實欄第22至23列之「渠等即以此方式隱匿、掩飾詐欺
    犯罪所得。其後因該帳戶已列為警示，因而無法領出」，應
    補充更正為「渠等即以此方式著手於隱匿詐欺犯罪所得之去
    向及所在，然因該帳戶已經邱彥豪報警處理而通報列為警示
    ，該集團成員無法將款項提領或轉出，而未形成有效之金流
    斷點，未生隱匿詐欺犯罪所得之結果」。
　㈥犯罪事實欄第26列之「羅俊翔」，應補充為「羅俊翔、邱彥
    豪」。
　㈦證據名稱應補充：
　　⒈被告劉良輝於本院準備程序及審理時所為自白。
　　⒉另案被告陳永君於警詢、偵查中及本院訊問時所為供述。
　　⒊告訴人羅俊翔之內政部警政署反詐騙諮詢專線紀錄表、新
      竹市警察局第三分局中華派出所受理詐騙帳戶通報警示簡
      便格式表、金融機構協助受詐騙民眾通知疑似警示帳戶通
      報單、手機畫面截圖及翻拍照片。
　　⒋告訴人邱彥豪之內政部警政署反詐騙諮詢專線紀錄表、桃
      園市政府警察局八德分局四維派出所受理詐騙帳戶通報警
      示簡便格式表、金融機構協助受詐騙民眾通知疑似警示帳
      戶通報單、手機畫面截圖及翻拍照片。
　　⒌本院110年度訴字第53、91、155、198、199、222、245、2
      84、287、311、355號刑事判決。
二、論罪科刑：
　㈠被告僅提供其申辦華南商業銀行帳戶（下稱本案帳戶）之提
    款卡、網路銀行帳號及密碼予他人供詐欺取財與洗錢犯罪使
    用，並無證據證明其有參與詐欺取財或洗錢之構成要件行為
    ，或有與本案正犯有共同詐欺取財、洗錢之犯意聯絡，是被
    告基於幫助之意思，參與詐欺取財、洗錢之構成要件以外之
    行為，為幫助犯；又被告所幫助之正犯（陳永君及所屬詐欺
    犯罪集團成員）雖已著手於洗錢行為之實行，然因本案帳戶
    已經邱彥豪報警處理而通報列為警示，該集團成員無法將款
    項提領或轉出，而未形成有效之金流斷點，未生隱匿詐欺犯
    罪所得之結果，渠等洗錢之犯行應屬未遂。故核被告所為，
    係犯刑法第30條第1項前段、第339條第1項之幫助詐欺取財
    罪及刑法第30條第1項前段、洗錢防制法第14條第2項、第1
    項之幫助洗錢未遂罪。公訴意旨認被告係犯刑法第30條第1
    項前段、洗錢防制法第14條第1項之幫助洗錢罪，容屬誤會
    ，因僅行為態樣有既遂、未遂之分，罪名並無不同，無庸引
    用刑事訴訟法第300條變更檢察官起訴之法條（最高法院87
    年度台上字第3234號判決意旨參照），附此敘明。
　㈡被告以提供本案帳戶資料之一行為，幫助他人先後對告訴人
    羅俊翔、邱彥豪（下合稱告訴人2人）詐欺取財，為同種想
    像競合犯；又同時觸犯幫助詐欺取財、幫助洗錢未遂等2罪
    名，為異種想像競合犯，應依刑法第55條前段規定，從一重
    之幫助洗錢未遂罪處斷。
　㈢刑之加重、減輕：
　　⒈被告曾因竊盜、違反毒品危害防制條例等案件，經本院以1
      00年度聲字第1082號裁定應執行有期徒刑4年9月、以100
      年度聲字第1084號裁定應執行有期徒刑3年確定，入監接
      續執行後，於106年10月26日縮短刑期假釋出監，至107年
      6月20日假釋期滿未經撤銷假釋而執行完畢；復因公共危
      險案件，經本院以107年度苗簡字第814號判決判處有期徒
      刑3月確定，於108年5月14日執行完畢，有臺灣高等法院
      被告前案紀錄表在卷可稽，其受前開徒刑之執行完畢後，
      5年以內故意再犯本案有期徒刑以上之罪，構成累犯。審
      酌被告因案屢次入監執行，仍於最近1次前案執行完畢後
      約1年即再犯本案，顯然對於刑罰之反應力薄弱，而本案
      縱依累犯規定加重最低本刑，亦不生致被告所受刑罰超過
      所應負擔罪責，或其人身自由因此遭受過苛侵害之情形，
      且與罪刑相當原則無違，爰依刑法第47條第1項規定，加
      重其刑。
　　⒉犯前2條之罪（即洗錢防制法第14條之一般洗錢罪、同條例
      第15條之特殊洗錢罪），在偵查或審判中自白者，減輕其
      刑，洗錢防制法第16條第2項定有明文。被告於審判中自
      白上開一般洗錢犯行，應依前揭規定，減輕其刑。
　　⒊被告所幫助之正犯已著手於洗錢行為之實行，但未生隱匿
      詐欺犯罪所得之結果，為未遂犯，爰依刑法第25條第2項
      規定，按既遂犯之刑減輕之。
　　⒋被告為幫助犯，犯罪情節較所幫助之正犯輕微，爰依刑法
      第30條第2項規定，按正犯之刑減輕之。
　　⒌被告所犯罪名之刑同時有加重及三種減輕事由，依刑法第7
      1條第1項規定，先加後遞減之。
　㈣爰以行為人之責任為基礎，並審酌被告為圖金錢利益，率爾
    將本案帳戶提供他人使用，致無辜之告訴人2人遭詐騙受有
    財產上損害，並足以使該等詐欺所得真正去向、所在得以獲
    得隱匿，妨礙執法機關追緝犯罪行為人，助長犯罪，使告訴
    人2人難以求償，嚴重危害社會治安，幸因告訴人邱彥豪遭
    詐騙後及時報警處理，將本案帳戶通報列為警示，本案詐欺
    正犯無法將款項提領或轉出，始未形成有效之金流斷點，事
    後告訴人2人均已領回遭詐騙之全部款項（見110年度偵字第
    4831號卷第113頁），兼衡被告犯罪後於警詢、偵訊時即坦
    承客觀事實，於本院審理時則自白認罪，態度尚佳，暨其另
    有殺人未遂、賭博、竊盜、贓物、公共危險、違反毒品危害
    防制條例等前科（見本院卷第11至46頁，累犯部分不予重複
    評價），品行難謂良好，自述國中畢業學歷之智識程度、業
    清潔工、月收入新臺幣（下同）2萬餘元、前因車禍致腳受
    傷之生活狀況（見本院卷第125頁）等一切情狀，量處如主
    文所示之刑，並就罰金部分諭知易服勞役折算之標準。
三、沒收：
　㈠被告提供本案帳戶資料所獲對價1萬元，為其犯罪所得，未據
    扣案，應依刑法第38條之1第1項前段、第3項規定，宣告沒
    收，並諭知於全部或一部不能沒收或不宜執行沒收時，追徵
    其價額。
  ㈡幫助犯係指就他人之犯罪加以助力，使其易於實行之積極或
    消極行為而言。其犯罪態樣與實行犯罪之正犯有異，所處罰
    者乃其提供助力之行為本身，而非正犯實行犯罪之行為。因
    此幫助犯不適用責任共同之原則，對正犯所有供犯罪所用或
    因犯罪所得之物，無從併為沒收之諭知（最高法院100年度
    台上字第2701號判決意旨參照）。是被告所幫助之正犯向告
    訴人2人詐欺取財之犯罪所得，無庸於本案對被告諭知沒收
    或追徵。
  ㈢犯第14條之罪，其所移轉、變更、掩飾、隱匿、收受、取得
    、持有、使用之財物或財產上利益，沒收之，洗錢防制法第
    18條第1項前段固有明文。然被告既非實際上負責自本案帳
    戶提領或轉出詐欺所得款項之人，無掩飾隱匿詐欺贓款之犯
    行，非洗錢防制法第14條第1項之正犯，自無上開條文之適
    用。
  ㈣被告提供之本案帳戶提款卡，雖交付他人作為詐欺取財、洗
    錢所用，惟本案帳戶已被列為警示戶，無法再供交易使用，
    且提款卡本身之價值甚低，對之宣告沒收實欠缺刑法上之重
    要性，故依刑法第38條之2第2項規定，不予宣告沒收。
四、應適用之法條：
　㈠刑事訴訟法第273條之1第1項、第299條第1項前段、第310條
    之2、第454條。
　㈡洗錢防制法第14條第2項、第1項、第16條第2項。
　㈢刑法第11條前段、第30條第1項前段、第2項、第339條第1項
    、第55條、第47條第1項、第25條第2項、第42條第3項前段
    、第38條之1第1項前段、第3項。
　㈣刑法施行法第1條之1第1項。
五、本判決書係依刑事訴訟法第310條之2準用同法第454條第1、
    2項製作，僅記載當事人欄、主文、犯罪事實、證據名稱、
    應適用之法條，並以簡略方式為之，犯罪事實及證據部分並
    得引用檢察官起訴書之記載。
本案經檢察官楊岳都提起公訴，檢察官黃智勇到庭執行職務。
中　　華　　民　　國　　111 　年　　2 　　月　　25　　日
                  刑事第四庭  法　官　羅貞元
以上正本證明與原本無異。　　　　　　　　　　　　　　　　如不服本判決應於收受判決後20日內向本院提出上訴書狀，並應敘述具體理由。其未敘述上訴理由者，應於上訴期間屆滿後20日內向本院補提理由書(均須按他造當事人之人數附繕本)「切勿逕送上級法院」。告訴人或被害人如對本判決不服者，應具備理由請求檢察官上訴，其上訴期間之計算係以檢察官收受判決正本之日期為準。　　　　　　　　　　　　　　　　　　　　　　　　　　　　　　    　　　　　　書記官　劉碧雯
中　　華　　民　　國　　111 　年　　2 　　月　　25　　日
附錄本判決論罪科刑之法條：
洗錢防制法第14條
有第二條各款所列洗錢行為者，處7年以下有期徒刑，併科新臺
幣5百萬元以下罰金。
前項之未遂犯罰之。
前二項情形，不得科以超過其特定犯罪所定最重本刑之刑。
中華民國刑法第339條
意圖為自己或第三人不法之所有，以詐術使人將本人或第三人之
物交付者，處5年以下有期徒刑、拘役或科或併科50萬元以下罰
金。
以前項方法得財產上不法之利益或使第三人得之者，亦同。
前二項之未遂犯罰之。
附件：
臺灣苗栗地方檢察署檢察官起訴書
                                     110年度偵字第3919號
                                     110年度偵字第4831號
　　被　　　告　劉良輝　
上列被告因詐欺等案件，已經偵查終結，認應該提起公訴，茲將
犯罪事實及證據並所犯法條分敘如下：
　　　　犯罪事實
一、劉良輝知悉社會上不法份子蒐集他人金融機構帳戶常係為遂
    行財產犯罪之需要，以便利收受並提領贓款，俾於提領後遮
    斷資金流動軌跡以逃避國家追訴、處罰，而預見提供自己金
    融機構帳戶之存摺、提款卡及密碼供他人使用，他人有將之
    用於詐欺及洗錢犯罪之可能，為貪圖報酬，竟仍不違背其本
    意，基於幫助詐欺及隱匿、掩飾犯罪所得去向之不確定故意
    ，於民國109年5月、6月間，以新臺幣(下同)1萬元之代價，
    將自己申辦之華南商業銀行帳號000-000000000000號帳戶之
    提款卡、網路銀行帳戶及密碼交予陳永君(另案提起公訴、
    審結)，其後取得陳永君交付之收購帳戶款項1萬元。嗣陳永
    君及所屬詐欺犯罪集團成員，即意圖為自己不法之所有，基
    於共同詐欺取財之犯意聯絡，為後列犯行：㈠該集團成員於10
    9年5月28日20時4分，假冒HITO本舖網路購物網站工作人員
    ，向羅俊翔誆稱：渠被誤設為高級會員，需依銀行人員指示
    操作提款機始能解除等語，使羅俊翔陷於錯誤，而於109年5
    月28日20時48分許、20時52分許，分別轉帳35,989元、8,99
    9元至劉良輝上開帳戶。㈡該集團成員於109年5月28日20時7
    分許，假冒HITO本舖網路購物網站工作人員，向邱彥豪誆稱
    ：渠被誤設12筆訂單，需依指示操作提款機始能解除等語，
    使邱彥豪陷於錯誤，而於109年5月28日20時50分許、20時58
    分許，分別轉帳49,985元、22,123元至劉良輝上開帳戶，渠
    等即以此方式隱匿、掩飾詐欺犯罪所得。其後因該帳戶已列
    為警示，因而無法領出，經劉良輝前往銀行詢問並辦理結清
    ，款項全數轉至警示帳戶專用科目，部分款項已經領回。
二、案經羅俊翔訴由苗栗縣警察局竹南、頭份分局報告偵辦。
　　　　證據並所犯法條
一、證據清單
編號 證據名稱 待證事實 1 被告劉良輝之供述 被告劉良輝有將自己華南商業銀行帳戶資料交予另案被告陳永君，並收取另案被告陳永君交付的1萬元。 2 證人即告訴人羅俊翔、被害人邱彥豪等人之證述 告訴人羅俊翔、被害人邱彥豪遭詐騙及轉帳之過程。 3 歷史交易明細、華南商業銀行函文各1份 佐證告訴人羅俊翔、被害人邱彥豪遭詐騙後轉帳之情形。 

二、核被告劉良輝所為，係犯刑法第30條第1項、違反洗錢防制
    法第2條第2款而犯同法第14條第1項之幫助洗錢罪嫌，以及
    刑法第30條第1項、第339條第1項之幫助詐欺取財罪嫌。被
    告前因公共危險案件，經臺灣苗栗地方法院以107年度苗交
    簡字第814號判處有期徒刑3月確定，入監後改易科罰金，於
    108年5月14日執行完畢出監，有其刑案資料查註紀錄表附卷
    可稽，其於5年內故意再犯本件有期徒刑以上之幫助詐欺等
    罪，為累犯，請審酌是否依刑法第47條第1項規定加重其刑(
    司法院釋字第775號解釋意旨參照)。被告上開出售帳戶資料
    所取得之款項，為其犯罪所得，請依刑法第38條之1第1項前
    段之規定宣告沒收，於全部或一部不能沒收或不宜執行沒收
    時，請依同條第3項之規定追徵其價額。
三、依刑事訴訟法第251條第1項提起公訴。
　　此　　致
臺灣苗栗地方法院
中　　華　　民　　國　 110　　年　　12　　月　　26　　日
　　　　　　　　　　　　　檢　察　官  楊岳都